【裁判字號】    90,上訴,1804
【裁判日期】    900104
【裁判案由】    懲治走私條例
【裁判全文】
臺灣高等法院刑事判決                            九十年度上訴字第一八四號
    上  訴  人
    即  被  告  乙○○
右上訴人因違反懲治走私條例案件，不服臺灣板橋地方法院九十年度訴字第一五九號
，中華民國九十年三月二十七日第一審判決（起訴案號：臺灣板橋地方法院檢察署八
十九年度偵字第一四一一三號）提起上訴，本院判決如左：
    主  文
上訴駁回。
    事  實
一、乙○○係職業聯結車司機，於民國八十八年六月間，向台北市健泰貨運公司購得
    聯結車並靠行於健泰貨運公司擔任司機，復於八十八年底或八十九年初，因欲停
    放拖車、拖車板架及吊車主機等器具，乃向一達貨運公司（下簡稱一達公司）負
    責人楊常裕借用台北縣五股鄉○○路○段二五一號磊鉅公司之空廠房停放機具，
    八十九年五月底，乙○○向楊常裕借得二只空貨櫃，編號分別為ＷＳＤＵ000
    0000及ＧＹＫＵ六六一００九號，停放於磊鉅公司空廠房內。詎乙○○於八
    十九年六月間某日，自不詳之人處取得自大陸地區走私進口之管制物品二百五十
    六箱七星牌未稅洋菸，每箱二十五條，每條十包，其完稅價格為新台幣（下同）
    九十萬八千八百元，超過十萬元，竟將該批走私進口之未稅洋菸藏匿在台北縣五
    股鄉○○路○段二五一號其向楊常商借得之上開編號ＧＹＫＵ六六一００九號貨
    櫃內。嗣於八十九年六月廿三日，在上址為法務部調查局人員查獲，並扣得上開
    未稅七星牌洋菸六萬四千包。
二、案經法務部調查局新竹縣調查站移送臺灣板橋地方法院檢察署檢察官偵查起訴。
    理  由
一、訊據上訴人即被告乙○○矢口否認有上揭犯行，辯稱：該貨櫃雖是伊所借得，但
    櫃內私菸非伊所有，不知何時遭何人置放本件未稅洋菸云云。
二、惟查：
  (一)、證人即出借貨櫃之一達公司負責人楊常裕於本院結證稱：「二個貨櫃，我是擺
      在那邊，乙○○說要用，我說你要用，就拿去用」等語（本院卷第六十九頁）
      ，證人即一達公司之經理丙○○亦於本院詰證稱：「原來的貨櫃本來有一個放
      在一達公司七堵基隆河邊，另一個放在七堵健泰公司，因被告說要做檳榔攤，
      乙○○找人或者是他自己去運來我就不知道」等語（本院卷第七十頁），被告
      於本院亦自承：「是我去拖貨櫃來該廠地放置」等語（本院卷第七十一頁），
      足徵上開二只貨櫃確係被告向楊常裕借用，並由被告乙○○自己去拖貨櫃至廠
      房放置，由被告乙○○在管領中無誤。又本件八十九年六月二十三日在上址被
      法務部調查局人員查獲時，該二只貨櫃（內有走私洋煙）仍在被告乙○○管領
      中，被告空言否認該二只貨櫃內之走私洋煙非其管領云云，顯係卸責之詞，不
      足採信。
  (二)、何況證人即承辦本案之法務部調查局新竹縣調查局調查員甲○○於本院結證稱
      ：「我們是在八十九年六月十幾日得到線報，說在五股工業區○○○路二五一
      號磊鉅公司的倉庫兩只貨櫃，裡面有走私的洋煙，我們要報局立案，等到六月
      二十二日晚上九點多，線民又打電話來說，那邊倉庫有動靜，我們就召集人馬
      ，當天來不及路聲請搜索票，但有會同新竹縣警察局一組人馬，我們準備用現
      行犯逮捕，但等了一晚上，沒有等到什麼，六月二十三日天亮之，向板橋地檢
      署檢察官聲請搜索票，人員持續在現場監控，聲請到搜索票，到六月二十三日
      晚上七、八點的時候，先發現有二人進入二五一號大門，進入之後，大門沒有
      關，我們等了幾分鐘，才進倉庫，倉庫的門也是開著，我們進去看到潘期民與
      丁○○（事後查知二人之姓名）」、「線民說有人拖貨櫃去外面裝洋煙然後在
      拖進來放在那邊」等語在卷（本院卷第二二頁至第二三頁、第二十八頁），該
      二只貨櫃既在被告乙○○持有管領中，該貨櫃內之洋煙又係貨櫃外出裝載再扡
      回來放置，則被告對該貨櫃內裝置走私洋煙一節，當然知情至明，故被告辯稱
      ：並不知情云云，顯係卸責之詞，不足採信。
  (三)、自大陸地區私運進入臺灣地區之物品，倘一次私運總額由海關照緝獲時之完稅
      價格計算超過十萬元或重量達一千公斤者，即屬懲治走私條例管制物品項目及
      其數額之公告丁類所指之管制物品，而上開私運進口之管制物品即本件扣案之
      六萬四千包未稅七星牌洋菸，每包完稅價格為十四點二元，總價為九十萬八千
      八百元，有台灣省菸酒公賣局新竹分局八十九年十一月廿八日新局業字第四七
      五八號函及財政部關稅總局八十九年十二月四日台總局鑑字第八九一０七五０
      三號函各一紙在卷可稽（見偵查卷第二十六、二十七頁），是堪認本件扣案走
      私物品其完稅價格遠超過十萬元，其屬懲治走私條例所定之「管制物品」無訛
      。
  (四)、本件扣案之洋菸係屬未稅洋菸其上並未貼有台灣省菸酒公賣局專賣憑証一節，
      有照片十二紙在卷可憑。
  (五)、證人潘期民於法務部調查局新竹縣調查站調查時證稱：「伊只知道那只貨櫃內
      的東西為乙○○所有」等語（法務部調查局新竹縣調查站卷第八頁），足見被
      告上開所辯貨櫃內貨物非其所有之詞，顯不可採。
  (六)、此外，檢察官曾將被告及證人潘期民送至法務部調查局測謊，其結果為：一、
      乙○○稱：(一)扣案之香菸其不知何人所有；(二)扣案之香菸非其所有。經測試呈
      情緒波動之反應，研判有說謊。(三)扣案之香菸非潘期民所有。經測試無情緒波
      動之反應，研判未說謊。二、潘期民稱：(一)扣案之香菸其不知何人所有；(二)扣
      案之香菸非乙○○所有。經測試呈情緒波動之反應，研判有說謊。(三)扣案之香
      菸非其所有。經測試無情緒波動之反應，研判未說謊。亦有該局八十九年九月
      十九日陸（三）字第八九０六三九０六號鑑定通知書一紙在卷（偵查卷第九
      頁）可資佐證），益證在本件貨櫃內起獲之未稅洋菸為被告所「藏匿」無誤。
  (七)、綜上，足見被告所辯貨櫃內私菸非伊所有，不知何時遭何人置放本件未稅洋菸
      云云，顯屬事後卸責之詞，要無足採。是本件事證已臻明確，被告犯行洵堪認
      定，應依法論科。
二、核被告所為，係犯懲治走私條例第三條第一項「藏匿」私運管制物品進口逾公告
    數額之走私物品罪；公訴人認係犯同條例第二條第一項之私運管制物品進口罪，
    起訴法條容有未洽，應予變更。末查，被告行為後，中華民國刑法第四十一條業
    於民國九十年一月四日修正，同年月十日經總統公布施行，修正後刑法第四十一
    條第一項規定：「犯最重本刑為五年以下有期徒刑以下之刑之罪，而受六個月以
    下有期徒刑或拘役之宣告，因身體、教育、職業、家庭之關係或其他正當事由，
    執行顯有困難者，得以一元以上三元以下折算一日，易科罰金。但確因不執行所
    宣告之刑，難收矯正之效，或難以維持法秩序者，不在此限。」，第二項規定：
    「併合處罰之數罪，均有前項情形，其應執行之刑逾六月者，亦同」；同法施行
    法第三條之一第一項規定：「刑法第四十一條之規定，中華民國九十年一月四日
    刑法修正施行前已裁判確定之處罰，未執行或執行未完畢者，亦適用之。」，第
    二項規定：「未諭知得易科罰金之處罰者，亦同。」。被告行為後，刑法第四十
    一條有變更，修正前刑法第四十一條僅規定：「因身體、教育、職業或家庭之關
    係，執行顯有困難」，而修正後刑法第四十一條第一項前段規定「因身體、教育
    、職業、家庭之關係或其他正當事由」，經比較新舊法，修正後刑法第四十一條
    第一項前段得斟酌易科罰金之標準較為寬廣，比較有利於行為人，依刑法第二條
    第一項前段之規定，適用裁判時之法律。
三、原審以被告之罪證明確，援引刑事訴訟法第三百條、懲治走私條例第三條第一項
    、刑法第十一條前段、第二條第一項前段、修正刑法第四十一條第一項、罰金罰
    鍰提高標準條例第二條，審酌被告犯罪之動機、手段、所生危害及犯罪後態度等
    一切情狀，量處有期徒刑三月，如易科罰金以三百元折算一日。如事實欄所載被
    告藏匿之私運進口之管制物品，雖懲治走私條例並未有沒收之規定，惟該法第十
    一條規定走私行為之處罰，海關緝私條例及該條例無規定者，適用刑法或其他法
    律規定，足見對於走私行為之處罰，懲治走私條例及海關緝私條例應優先於刑法
    而適用，而海關緝私條例第三十六條第三項既規定私運進口之貨物應沒入之，則
    本件扣案如事實欄所載之管制物品，自應由主管機關依海關緝私條例第三十六條
    第三項規定沒入之，不另為沒收之諭知（最高法院八十四年臺上字第二三八七號
    判決採同一見解）。經核其認事用法並無不合，量刑亦稱屬妥適。
四、被告上訴意旨略以：貨櫃為報廢品，擬裝修販賣檳榔之用，何以發生放置走私香
    煙，上訴人毫不知情，證人潘期民稱「東西」為上訴人所有，並無直接指走私香
    煙是上訴人所有，至於測謊應非唯一證據，顯係罹幟罪名之工具云云，惟查：
  (一)、如前所述，證人楊常裕及丙○○於本院之證言，業已證明上開二只貨櫃確係被
      告向楊常裕借用，並由被告乙○○自己去拖貨櫃至廠房放置，由被告乙○○在
      管領中無誤。被告空言否認該二只貨櫃內之走私洋煙非其管領云云，顯係卸責
      之詞，不足採信。且由證人甲○○之前開證言亦可知，該二只貨櫃既在被告乙
      ○○持有管領中，該貨櫃內之洋煙又係貨櫃外出裝載再扡回來放置，則被告對
      該貨櫃內裝置走私洋煙一節，當然知情至明，故被告辯稱：並不知情云云，顯
      係卸責之詞，不足採信。
  (二)、證人潘期民於調查局訊問時確實證稱：「但我只知道那只貨櫃內的東西為乙○
      ○所有」等語在卷（調查局偵查卷第八頁），嗣於本院結證稱：「貨櫃是乙○
      ○所有」等語在卷（本院卷二十九頁），足徵證人潘期民所言，並無不實。
  (三)、至於測謊鑑定，僅係佐證，並非唯一證據，縱無該測謊鑑定，亦不影響本件對
      系爭事實之認定，而原審判決並非以測謊之結果作為認定被告犯罪之唯一（見
      原判決理由二），故被告抗辯原審以測謊鑑定為唯一證據，顯屬無據。是以被
      告上訴指摘原判決不當，為無理由，應予駁回。
四、據上論斷，應依刑事訴訟法第三百六十八條，判決如主文。
本案經檢察官覃正祥到庭執行職務。
中      華      民      國    九十      年      十      月     十七     日
                              臺灣高等法院刑事第二庭
                                  審判長法  官
                                        法  官
                                        法  官
得上訴
附錄本案論罪科刑法條全文：
懲治走私條例第三條第一項
運送、銷售或藏匿前條第一項之走私物品者，處五年以下有期徒刑、拘役或科或併科
新臺幣九萬元以下罰金。


司法院資訊處製作；財團法人民間司法改革基金會備份。
